最高法院民事裁定　　　　　　　　　　 111年度台抗字第161號
再 抗告 人　法務部行政執行署彰化分署
 
法定代理人　謝道明
代　理　人　胡天賜
上列再抗告人因與相對人張家銘間強制執行事件，對於中華民國
110年12月27日臺灣高等法院臺中分院裁定（ 110年度抗字第501
號），提起再抗告，本院裁定如下：
    主  文
原裁定廢棄，應由臺灣高等法院臺中分院更為裁定。
    理  由
本件再抗告人委任之代理人胡天賜具律師資格，合先敘明。
次查，本件再抗告人向臺灣彰化地方法院（下稱彰化地院）聲請
拘提相對人張家銘，經該法院駁回其聲請，再抗告人提起抗告，
原法院以：相對人滯納使用牌照稅及其獨資設立之紘聿工程行滯
欠營業稅，經移送機關即財政部中區國稅局彰化分局等通知限期
履行仍未履行。再抗告人於民國 110年2月3日向相對人發函，命
其至再抗告人處報告財產狀況，惟相對人未到場，再抗告人復於
同年 4月14日發函命相對人於同年月28日前至再抗告人處履行義
務或提供相當擔保，相對人未履行或提供擔保，經再抗告人於同
年 8月16日通知相對人到場陳報，相對人未到場。惟行政執行機
關依行政執行所為之行政執行行為，與普通法院依強制執行法所
為之強制執行，性質相通，行政程序法第74條係參考民事訴訟法
第 138條之規定而來，基於保障應受送達人權益之同一理由，相
關機關行政程序關於寄存送達之生效日期，不應為不同之處理，
應認依行政執行法第17條規定拘提義務人時，其先行程序之行政
執行文書之送達，關於寄存送達之生效日期，應類推適用民事訴
訟法第138條第2項規定。查再抗告人命履行義務或提供擔保執行
命令之送達，係於同年 4月21日將送達文件寄存於郵政機關，其
送達程序類推適用民事訴訟法第138條第2項規定，難認合法送達
，相對人無從遵行，不符合行政執行法第17條第1項第5款、第 6
款及同條第3項第2款規定拘提要件等詞，因而維持彰化地院駁回
再抗告人聲請之裁定，駁回其抗告。
按行政機關為行政行為時，除法律另有規定，應依行政程序法規
定為之，行政程序法第3條第1項規定甚明，行政執行行為亦屬行
政機關之行政行為，行政機關因行政行為而須送達文書時，行政
程序法第一章第十一節既有規定，自應適用該規定，無依行政執
行法第26條準用民事訴訟法有關送達文書規定之餘地。而行政程
序法第74條規定：「送達，不能依前二條規定為之者，得將文書
寄存送達地之地方自治或警察機關，並作送達通知書兩份，一份
黏貼於應受送達人住居所、事務所、營業所或其就業處所門首，
另一份交由鄰居轉交或置於該送達處所信箱或其他適當位置，以
為送達。前項情形，由郵政機關為送達者，得將文書寄存於送達
地之郵政機關。寄存機關自收受寄存文書之日起，應保存三個月
。」司法院大法官釋字第 797號解釋已認該條關於寄存送達於依
法送達完畢時即生送達效力之程序規範，尚屬正當，與憲法正當
法律程序原則之要求無違。是以法務部行政執行署所屬行政執行
分署依行政程序法規定交由郵政機關送達文書，並由郵政機關依
行政程序法第74條第 2項之規定，將文書寄存於送達地之郵政機
關，以為送達，應認已生送達之效力。本件再抗告人於110年4月
14日命相對人履行義務或提供擔保執行命令之送達，倘已依行政
程序法第74條第 2項之規定寄存於郵政機關，即難謂其不生送達
之效力。原法院遽以再抗告人未依民事訴訟法之規定為寄存送達
，其送達不生效力云云，而為再抗告人不利之裁定，自欠允洽。
再抗告意旨指摘原裁定適用法規顯有錯誤，求予廢棄，非無理由
。
據上論結，本件再抗告為有理由。依行政執行法第17條第10項，
民事訴訟法第 495條之1第2項、第477條第1項、第478條第2項，
裁定如主文。
中    華    民    國   111    年    2     月    24    日
                      最高法院民事第九庭
                          審判長法官  盧  彥  如  
                                法官  吳  麗  惠  
                                法官  張  恩  賜  
                                法官  汪  漢  卿  
                                法官  林  麗  玲  
本件正本證明與原本無異
                                      書  記  官
中    華    民    國   111    年    3     月    9     日